【裁判字號】    96,簡上,950
【裁判日期】    970425
【裁判案由】    偽造文書等
【裁判全文】
臺灣板橋地方法院刑事判決             96年度簡上字第950號
上  訴  人
即  被  告  乙○○
上列上訴人因偽造文書等案件，不服本院96年度簡字第6035號中
華民國96年9 月29日第一審判決（聲請案號：95年度偵字第1785
9 號），提起上訴，本院管轄之第二審合議庭判決如下：
    主  文
上訴駁回。
    事實及理由
一、本案經本院審理結果，認第一審簡易判決認被告乙○○犯刑
    法第320 條第1 項之竊盜、同法第216 條、第210 條之行使
    偽造私文書、同法第339 條第1 項之詐欺取財等罪，為牽連
    犯，從一重以行使偽造私文書罪論處，判處有期徒刑五月，
    如易科罰金以銀元三百元折算一日，減為有期徒刑二月又十
    五日，如易科罰金以銀元三百元折算一日，其認事用法及量
    刑均無不當，應予維持，並引用如附件第一審判決書記載之
    事實、證據及理由。
二、上訴意旨略以：原審判決對被告有利之證據漏而不審，認事
    用法均有欠當，殊難令被告甘服，爰提起上訴云云。
三、但查，原審判決所認被告之犯罪事實，業據被告於原審民國
    96 年9月13日審判時認罪不諱（見原審96年9 月13日審判筆
    錄3 至4 頁），核與告訴人甲○○（原名「葉錚」，94年11
    月4 日改名）於偵查及原審調查時指證被害情節相符（見95
    年度他字第3562號偵查卷19至21頁、原審95年度簡字第7147
    號卷附96年1 月26日訊問筆錄、96年4 月25日調查筆錄），
    並有告訴人本件信用卡簽帳單商店存根聯影本2 紙、中國信
    託商業銀行96年3 月28日陳報狀及檢附之告訴人本件信用卡
    94年10至11月份消費明細、96年4 月20日陳報狀及檢附之持
    卡人關係戶查詢明細等附卷可稽，被告上開所辯云云，空泛
    指摘，與上述事證不符，顯不足採。是綜上所述，原審判決
    認事用法，核無不合，另衡諸被告本件各罪犯罪動機、手段
    、方法、所生危害、所獲不法利益、犯後態度等一切情狀，
    原審判決量刑亦屬妥適。而被告上訴意旨仍翻異原審認罪之
    詞，空泛執詞指摘原審判決認事用法欠當，要屬無據，顯無
    理由，自應予駁回。
四、末被告經合法傳喚，無正當之理由不到庭，爰依刑事訴訟法
    第371 條規定，不待其陳述，逕為判決，附此敘明。
據上論斷，應依刑事訴訟法第455 條之1 第1 項、第3 項、第36
8 條、第373 條、第371條，判決如主文。
本案經檢察官靳開聖到庭執行職務
中    華    民    國    97    年    4     月    25    日
                刑事第三庭  審判長法  官  王  屏  夏
                                  法  官  王  偉  光
                                  法  官  彭  全  曄
以上正本證明與原本無異
本件不得上訴
                                  書記官  洪  紹  甄
中    華    民    國    97    年    4     月    28    日
附錄本案論罪科刑法條全文：
中華民國刑法第320條
意圖為自己或第三人不法之所有，而竊取他人之動產者，為竊盜
罪，處 5 年以下有期徒刑、拘役或 5 百元以下罰金。
意圖為自己或第三人不法之利益，而竊佔他人之不動產者，依前
項之規定處斷。
前二項之未遂犯罰之。
中華民國刑法第216條
行使第 210 條至第 215 條之文書者，依偽造、變造文書或登載
不實事項或使登載不實事項之規定處斷。
中華民國刑法第210條
偽造、變造私文書，足以生損害於公眾或他人者，處5年以下有
期徒刑。
中華民國刑法第339條
意圖為自己或第三人不法之所有，以詐術使人將本人或第三人之
物交付者，處5年以下有期徒刑、拘役或科或併科1千元以下罰金
。
以前項方法得財產上不法之利益或使第三人得之者，亦同。
前二項之未遂犯罰之。
--------------------------------------------------------
附件：
┌─────────────────────────────┐
│臺灣板橋地方法院刑事簡易判決          96年度簡字第6035號  │
│聲  請  人  臺灣板橋地方法院檢察署檢察官                  │
│被      告  乙○○  男  26歲（民國○○年○○月○○日生）        │
│                    身分證統一編號：Ｚ000000000號          │
│                    住臺北縣中和市○○路60巷5號3樓        │
│選任辯護人  楊貴森律師                                    │
│上列被告因偽造文書等案件，經檢察官聲請以簡易判決處刑（95  │
│年度偵字第17859 號），本院判決如下：                      │
│    主  文                                                │
│乙○○行使偽造私文書，足以生損害於他人，處有期徒刑伍月，  │
│如易科罰金，以銀元參佰元折算壹日；減為有期徒刑貳月又拾伍  │
│日，如易科罰金，以銀元參佰元折算壹日。簽帳單特約商店收執  │
│聯貳紙上偽造之「葉錚」署押貳枚均沒收。                    │
│    事實及理由                                            │
│一、犯罪事實：乙○○前因妨害自由案件，經本院以93年度訴字  │
│    第1278號判處有期徒刑8 月，緩刑3 年確定，現仍在緩刑期  │
│    間。猶不知警惕，於與其前女友葉錚（現改名為甲○○）交  │
│    往期間，利用葉錚同意其得自由出入葉錚位於臺北縣中和市  ○
○    ○○路601 號11樓之10租屋處之機會，竟基於意圖為自己不  │
│    法所有及行使偽造私文書之犯意，先於民國94年11月間某時  │
│    ，在葉錚之上址租屋處，竊取葉錚向中國信託商業銀行申請  │
│    之卡號0000000000000000號信用卡1 張得手，隨即於同年月  │
│    11日19時許，持上開竊得之信用卡1 張，至「冠軍水族批發  │
│    」特約商店內，假冒係葉錚本人，接續刷卡消費2 筆，金額  │
│    分別為新臺幣（下同）2,330 元、3,090 元（合計5,420 元  │
│    ，聲請簡易判決處刑書誤植為3,090 元），而在簽帳單2 份  │
│    （每份二聯，即特約商店收執聯及客戶收執聯）之持卡人簽  │
│    名欄上，偽簽「葉錚」署名計4 枚，以此手法，偽造該簽帳  │
│    單，用以表示係葉錚本人向特約商店刷卡消費之意思，並約  │
│    定作為該特約商店經由收單銀行向發卡銀行請款之憑據，旋  │
│    將該偽造完成簽帳單之特約商店收執聯計2 紙交付予該特約  │
│    商店人員而行使之（至於客戶收執聯計2 紙嗣經乙○○攜回  │
│    丟棄而滅失），致使該特約商店人員陷於錯誤，而向乙○○  │
│    交付魚、魚飼料等商品，足以生損害於葉錚，及發卡銀行及  │
│    特約商店確認持卡人身分之正確性。嗣因發卡銀行通知葉錚  │
│    上開交易紀錄，葉錚察覺有異，經質問乙○○後，始悉上情  │
│    。案經葉錚訴請臺灣板橋地方法院檢察署檢察官偵查後聲請  │
│    以簡易判決處刑。                                      │
│二、證據：                                                │
│（一）被告乙○○於本院訊問時之自白。                      │
│（二）告訴人葉錚（現改名為甲○○）於偵訊及本院訊問時之指  │
│      述。                                                │
│（三）簽帳單特約商店收執聯影本2 紙、存證信函影本1 份、中  │
│      國信託商業銀行95年2 月7 日函覆告訴人之函文影本2 份  │
│      、96年3 月28日陳報之信用卡消費明細1 紙。            │
│三、查被告行為後，刑法部分條文業於95年7 月1 日修正施行，  │
│    修正後刑法第2 條第1 項規定：「行為後法律有變更者，適  │
│    用行為時之法律；但行為後之法律有利於行為人者，適用最  │
│    有利於行為人之法律。」係規範行為後法律變更所生新舊法  │
│    比較適用之準據法，於新法施行後，應適用修正後刑法第2   │
│    條第1 項之規定，為「從舊從輕」之比較。又法律變更之比  │
│    較適用，比較時應就罪刑有關之共犯、未遂犯、想像競合犯  │
│    、牽連犯、連續犯、結合犯，以及累犯加重、自首減輕暨其  │
│    他法定加減（如身分加減）與加減例等一切情形，綜其全部  │
│    罪刑之結果而為比較；且就比較之結果，須為整體之適用，  │
│    不能割裂分別適用各該有利於行為人之法律（最高法院24年  │
│    上字第4634號判例、27年上字第2615號判例、95年第8 次刑  │
│    事庭會議決議參照）。經查：                            │
│（一）本件被告所犯刑法第320 條第1 項之竊盜罪、同法第339   │
│      條第1 項之詐欺取財罪（詳下述）之法定刑含有罰金。而  │
│      95年6 月14日修正公布、同年7 月1 日施行之刑法施行法  │
│      增訂第1 條之1 規定：「中華民國94年1 月7 日刑法修正  │
│      施行後，刑法分則編所定罰金之貨幣單位為新臺幣。94年  │
│      1 月7 日刑法修正時，刑法分則編未修正之條文定有罰金  │
│      者，自94年1 月7 日刑法修正施行後，就其所定數額提高  │
│      為30倍。但72年6 月26日至94年1 月7 日新增或修正之條  │
│      文，就其所定數額提高為3 倍。」；另刑法第33條第5 款  │
│      修正為：「罰金：新臺幣1 千元以上，以百元計算之。」  │
│      而依被告行為時之刑罰法律，罰金係以銀元為單位，至於  │
│      罰金最低額依修正前刑法第33條第5 款規定則為銀元1 元  │
│      。比較修正前、後之法律規定，並依現行法規所定貨幣單  │
│      位折算新臺幣條例折算後，罰金之最高額並無二致，惟就  │
│      罰金最低額部分，依新法規定為新臺幣1 千元，依舊法規  │
│      定為銀元1 元（即新臺幣3 元），此部分以被告行為時之  │
│      舊法規定較有利於被告。                              │
│（二）被告行為後，修正後之刑法已刪除第55條牽連犯之規定。  │
│      本件被告所犯竊盜、行使偽造私文書、詐欺取財等罪，有  │
│      方法、目的之牽連關係（詳下述），依修正前刑法第55條  │
│      牽連犯之規定，應從一重論以行使偽造私文書罪；而修正  │
│      後之刑法既已刪除牽連犯之規定，則所犯上開數罪，應依  │
│      數罪併罰之規定分論併罰。比較新舊法之規定，此部分以  │
│      被告行為時之舊法規定較有於被告。                    │
│（三）經綜合全部罪刑而為比較結果，本件涉及新舊法比較適用  │
│      者，新法之規定非有利於被告，揆諸上揭說明，應依刑法  │
│      第2 條第1 項前段，一體適用被告行為時之舊法規定。    │
│四、核被告所為，係犯刑法第320 條第1 項之竊盜罪、同法第21  │
│    6 條、第210 條之行使偽造私文書罪、同法第339 條第1 項  │
│    之詐欺取財罪。其偽造署押為偽造私文書之部分行為，而偽  │
│    造私文書之低度行為復為行使之高度行為所吸收，均不另論  │
│    罪。被告於密切接近之時、地，接續刷卡消費2 筆，而行使  │
│    2 次偽造私文書，侵害相同法益，各舉動之獨立性極為薄弱  │
│    ，依一般社會健全觀念，難以強行分離，顯係基於單一犯意  │
│    接續所為，為接續犯，僅成立一罪；聲請簡易判決處刑書認  │
│    屬連續犯，洵有誤會。被告先著手竊取信用卡，嗣持竊得之  │
│    信用卡刷卡消費，因而行使偽造私文書以詐欺取財，所犯上  │
│    開三罪，互有方法、目的之牽連關係，為牽連犯，應依修正  │
│    前刑法第55條規定，從一重以行使偽造私文書罪論處；聲請  │
│    簡易判決處刑書認為竊盜部分應予分論併罰，同有未洽。爰  │
│    審酌被告現仍在緩刑期間，仍不知警惕，擅自竊取他人信用  │
│    卡，進而盜刷詐財，所得不法財物之價值5 千4 百餘元，犯  │
│    後之初雖飾詞卸責，惟最終能坦承犯行，並願意賠償告訴人  │
│    5 千9 百元，惟因告訴人不肯接受，始未能成立和解等一切  │
│    情狀，量處如主文所示之刑。又被告行為時，修正前刑法第  │
│    41條第1 項前段規定：「犯最重本刑為5 年以下有期徒刑以  │
│    下之刑之罪，而受6 個月以下有期徒刑或拘役之宣告，因身  │
│    體、教育、職業、家庭之關係或其他正當事由，執行顯有困  │
│    難者，得以1 元以上3 元以下折算1 日，易科罰金。」而依  │
│    當時適用之罰金罰鍰提高標準條例第2 條規定，應就其原定  │
│    數額提高為100 倍折算1 日，再依現行法規所定貨幣單位折  │
│    算新臺幣條例第2 條規定折算後，應以新臺幣300 元以上，  │
│    900 元以下折算1 日。惟被告行為後，刑法第41條第1 項前  │
│    段已修正為：「犯最重本刑為5 年以下有期徒刑以下之刑之  │
│    罪，而受6 個月以下有期徒刑或拘役之宣告者，得以新臺幣  │
│    1 千元、2 千元或3 千元折算1 日，易科罰金。」經比較新  │
│    舊法適用結果，此部分以被告行為時之舊法有利於被告，爰  │
│    依被告行為時之修正前規定，諭知如易科罰金之折算標準。  │
│五、本案犯罪時間係於96年4 月24日以前，合於中華民國九十六  │
│    年罪犯減刑條例所定之減刑條件，爰依該條例規定減刑之，  │
│    並依被告行為時之修正前規定，諭知如易科罰金之折算標準  │
│    。                                                    │
│六、被告在本案簽帳單特約商店收執聯2 紙上所偽簽之「葉錚」  │
│    署名計2 枚，雖未扣案，惟無證據證明均已滅失，不問屬於  │
│    犯人與否，均應依刑法第219 條規定諭知沒收之。至於簽帳  │
│    單客戶收執聯2 紙，業經被告丟棄而滅失，此據其供明在卷  │
│    ，核與經驗法則無違，堪可採信，既已滅失而不復存在，爰  │
│    就上開物品，連同其上偽簽之「葉錚」署名2 紙，均不予宣  │
│    告沒收之。                                            │
│七、依刑事訴訟法第449 條第1 項前段、第3 項、第450 條第1   │
│    項，刑法第2 條第1 項前段、第320 條第1 項、第216 條、  │
│    第210 條、第339 條第1 項、第55條（修正前）、第41條第  │
│    1 項前段（修正前）、第219 條，罰金罰鍰提高標準條例第  │
│    1 條前段、第2 條（修正前），中華民國九十六年罪犯減刑  │
│    條例第2 條第1 項第3 款、第7 條、第9 條，逕以簡易判決  │
│    處刑如主文。                                          │
│八、如不服本判決，得自收受送達之日起10日內，向本院提出上  │
│    訴狀（須附繕本），上訴於本院第二審合議庭。            │
│中    華    民    國    96    年    9     月    29    日  │
│                  刑事第十五庭  法  官  朱嘉川            │
│以上正本證明與原本無異。                                  │
│                                書記官  陳聖儒            │
│中    華    民    國    96    年    9     月    29    日  │
│                                                          │
│中華民國刑法第320 條：                                    │
│意圖為自己或第三人不法之所有，而竊取他人之動產者，為竊盜  │
│罪，處5 年以下有期徒刑、拘役或5 百元以下罰金。            │
│意圖為自己或第三人不法之利益，而竊佔他人之不動產者，依前  │
│項之規定處斷。                                            │
│前二項之未遂犯罰之。                                      │
│                                                          │
│中華民國刑法第210 條：                                    │
│偽造、變造私文書，足以生損害於公眾或他人者，處5 年以下有  │
│期徒刑。                                                  │
│                                                          │
│中華民國刑法第216 條：                                    │
│行使第210 條至第215 條之文書者，依偽造、變造文書或登載不  │
│實事項或使登載不實事項之規定處斷。                        │
│                                                          │
│中華民國刑法第339 條：                                    │
│意圖為自己或第三人不法之所有，以詐術使人將本人或第三人之  │
│物交付者，處5 年以下有期徒刑、拘役或科或併科1 千元以下罰  │
│金。                                                      │
│以前項方法得財產上不法之利益或使第三人得之者，亦同。      │
│前二項之未遂犯罰之。                                      │
└─────────────────────────────┘


司法院資訊處製作；財團法人民間司法改革基金會備份。
